臺灣高等法院刑事判決
108年度上訴字第4032號
上  訴  人  臺灣新北地方檢察署檢察官
上  訴  人
即  被  告  廖承宏



指定辯護人  張家萍律師(義務辯護律師)
上列上訴人等因被告傷害致死案件，不服臺灣新北地方法院107
年度易字第332號，中華民國108年7月10日第一審判決（起訴案
號：臺灣新北地方檢察署106年度偵字第25993號），提起上訴，
本院判決如下：
    主  文
原判決關於傷害致人重傷部分撤銷。
廖承宏犯傷害致人重傷罪，累犯，處有期徒刑肆年捌月。
    事  實
一、廖承宏於民國106年8月19日晚間7時許，在新北市○○區○○路0
    00巷0號3樓住處，酒後與房客張玉珍及張玉珍之同居人賴聰
    智發生口角，其知悉頭部、腹部係人體脆弱部位，且賴聰智
    當時年近78歲，一般人客觀上均能預見老年人常見罹患心血
    管等疾病，若傷害老年人頭部或腹部等人體部位，將會促使
    原即罹患心臟疾病之老年人因突遭傷害、心理刺激而造成身
    體血液、血壓急遽改變以致引發急性心肌梗塞，進而造成身
    體、健康重大不治或難治之重傷害結果。廖承宏主觀上雖無
    預見此重傷害結果，仍基於普通傷害之犯意，以腳踹賴聰智
    腹部，並於拉扯之間，使賴聰智頭部撞牆，造成賴聰智受有
    額頭上有2公分撕裂傷、右眉毛有0.5×1.2公分破皮傷勢。賴
    聰智因身體突遭廖承宏毆擊，造成血管、血液動力學急遽變
    化，致引發急性心肌梗塞，警方接獲報案後於同日晚間7時4
    8分許抵達現場，賴聰智則突然昏迷倒地並呈現心跳停止狀
    態，經救護人員施以心肺復甦術（CPR）及電擊，並緊急送
    往醫療財團法人徐元智先生醫藥基金會亞東紀念醫院（下稱
    亞東醫院）急救，診斷發現有急性心肌梗塞，再實施心導管
    手術且入加護病房治療，賴聰智因到院前心臟曾停止跳動，
    腦部無法獲得充分之氧氣，造成嚴重缺氧性腦病變，腦幹幾
    乎無任何正常活性，嗣於106年10月18日轉入元復醫院住院
    ，仍因意識不清，依賴呼吸器，而呈現完全臥床情形，經診
    斷有「呼吸衰竭併氣切手術後伴隨呼吸器依賴」、「缺氧性
    腦病變」之症狀，而無回復可能，已達身體、健康重大不治
    之重傷害程度。
二、案經賴聰智之外甥陳照明代行告訴臺灣新北地方檢察署檢察
    官偵查起訴。
    理  由
壹、本院審理範圍：
    上訴人即被告廖承宏（下稱被告）因不服原審判決而提起上
    訴，惟被告嗣於本院準備程序時，業對被訴恐嚇危害安全罪
    部分具狀撤回上訴，有撤回上訴聲請狀在卷為憑（見本院卷
    第115頁），又檢察官僅就原判決傷害致人重傷罪部分上訴
    ，是原審判決關於被告恐嚇危害安全罪部分已經確定，本院
    審理範圍僅限於被告傷害致人重傷罪部分，合先敘明。
貳、證據能力部分：
一、按被告以外之人於審判外之言詞或書面陳述，除法律有規定
    者外，不得作為證據，刑事訴訟法第159條第1項定有明文。
    又被告以外之人於審判外之陳述，雖不符刑事訴訟法第159
    條之1至第159條之4之規定，而經當事人於審判程序同意作
    為證據，法院審酌該言詞陳述或書面陳述作成時之情況，認
    為適當者，亦得為證據；當事人、代理人或辯護人於法院調
    查證據時，知有同法第159條第1項不得為證據之情形，而未
    於言詞辯論終結前聲明異議者，視為有前項之同意，刑事訴
    訟法第159條之5亦有明文。查本件檢察官、被告及辯護人於
    言詞辯論終結前，均未就本院所認定犯罪事實而經調查採用
    之證據之證據能力予以爭執（見本院卷第103至112頁、第14
    9至152頁、第217至219頁），本院復審酌各該證據作成時之
    情況，尚無違法及證明力明顯過低之瑕疵，認以之作為證據
    應屬適當，揆諸上開規定，本件經調查之證據，均有證據能
    力。
二、至於本院所引之非供述證據部分，並無證據證明係公務員違
    法取得，亦無依法應排除其證據能力之情形，應有證據能力
    。
參、實體部分：
一、認定犯罪事實所憑之證據及理由：
  ㈠上開犯罪事實，業據被告於本院審理時供承不諱（見本院卷
    第221頁），並有證人張玉珍於警詢、偵查及原審中證述在
    卷（見臺灣新北地方檢察署106年度偵字第25993號卷【下稱
    偵卷】第27至29頁、第103頁；臺灣新北地方法院107年度易
    字第332號卷【下稱原審卷】卷二第150至159頁），又有證
    人即警員范士恩於原審中證述在卷（見原審卷二第228至234
    頁），復有手繪之現場圖（見偵卷第53頁）、現場採證照片
    （見偵卷第57至62頁）、新北市政府消防局救護紀錄表（見
    偵卷第79頁）、新北市政府警察局勤務指揮中心受理各類案
    件紀錄單（見原審卷一第39頁）、新北市政府警察局海山分
    局新海派出所員警工作紀錄簿（見原審卷一第41頁）、亞東
    醫院106年8月19日診字第1060898209號診斷證明書（見偵卷
    第55頁）、亞東醫院急診檢傷病歷、呼吸治療記錄單、急診
    醫囑單（見偵卷第111至149頁）、亞東醫院107年3月19日亞
    病歷字第1070319010號函暨病歷資料（見臺灣新北地方法院
    106年度審易字第4293號卷【下稱審易卷】第115至394頁）
    、亞東醫院107年5月21日亞病歷字第1070521004號函（見原
    審卷一第31至32頁）、亞東醫院107年6月29日亞病歷字第10
    70629007號函（見原審卷第51頁）、元復醫院107年5月9日1
    07元復醫字第0000000之1號函暨診斷書（見原審卷一第25至
    27頁）、法務部法醫研究所107醫文字第1071102474號法醫
    文書審查鑑定書（見原審卷二第13至17頁）附卷可稽，是被
    告上揭任意性自白核與事實相符，又有前揭證據可資補強，
    堪以採信。至起訴書雖記載被害人另受有「多重鈍傷」，然
    卷內除亞東醫院急診檢傷病歷上記載「入院主訴：病患來診
    為多重鈍傷」外（見偵卷第111頁），並無此傷勢經醫師理
    學臨床檢查而確診之資料或傷勢照片可資為證，尚難遽以採
    認，併予指明。
  ㈡按「稱重傷者，謂下列傷害：一、毀敗或嚴重減損一目或二
    目之視能。二、毀敗或嚴重減損一耳或二耳之聽能。三、毀
    敗或嚴重減損語能、味能或嗅能。四、毀敗或嚴重減損一肢
    以上之機能。五、毀敗或嚴重減損生殖之機能。六、其他於
    身體或健康，有重大不治或難治之傷害。」，刑法第10條第
    4項定有明文。本件被害人心跳停止為心肌梗塞所致，當時
    症狀為「急性」心肌梗塞，而呼吸心跳停止，可能造成缺氧
    性腦部受損，進而引發缺氧性腦部病變等情，有亞東醫院10
    7年5月21日亞病歷字第1070521004號函（見原審卷一第31至
    32頁）、同院107年6月29日亞病歷字第1070629007號函（見
    原審卷一第51頁）在卷可佐。又經原審囑託法務部法醫研究
    所鑑定結果認：①被害人賴聰智於案發當日遭人毆打，有可
    能是因血管、血液動力學之急遽變化，而引發急性心肌梗塞
    。②被害人賴聰智突發急性心肌梗塞，可以造成心因性休克
    心臟停止，導致腦部缺氧，而引發缺氧性腦病變，亦有該所
    107醫文字第1071102474號法醫文書審查鑑定書在卷可參（
    見原審卷二第13至17頁）。嗣鑑定人法醫研究所法醫病理組
    組長許倬憲於原審中證稱：當有衝突或毆打事件時，身體上
    有任何肢體上的衝突都有可能導致本來就患有嚴重心臟疾病
    的人心肌梗塞急性發作，本件若被害人身體有遭到毆打，所
    造成的外力衝擊會發生急性心肌梗塞，若在受到外力衝擊後
    幾個小時內突然發作急性心肌梗塞，一般會認為比較有相關
    性等語（見原審卷二第221頁、第227頁），參以本件警方於
    案發同日晚間7時48分許獲報趕赴現場時，被害人表明要先
    上廁所後突然昏迷倒地，經救護人員趕到現場，被害人已呈
    現心跳停止之狀態，則可認先前有心臟舊疾但經持續治療而
    病況穩定之被害人於遭被告毆打後1小時左右，即發生急性
    心肌梗塞，因而心跳停止，前後時間緊密，符合鑑定人所稱
    之外力造成有心臟疾病之患者急性心肌梗塞發作之關連性特
    徵，故被告傷害行為促使原有心臟舊疾之被害人發生急性心
    肌梗塞，並造成缺氧性腦部病變，應有相當因果關係。況且
    ，心肌梗塞主要是冠狀動脈疾病，供應心臟血液的冠狀動脈
    主要有三條，如果阻塞的嚴重程度導致心臟所需要供應的血
    量及氧氣不足時，就有可能發生心肌梗塞。人的器官是受自
    律神經也就是交感神經、副交感神經及賀爾蒙控制，當一個
    人情緒高張的時候，賀爾蒙分泌就會異常，最常見是因為腎
    上腺素分泌增加，腎上腺分泌增加的話，心跳跳動就會增加
    ，心跳跳動越增加，做工越大，所需要的血量及氧氣就更迫
    切，需要達到心臟供需上的平衡，不然缺氧之後就會引起心
    臟惡化，故情緒波動或外力毆打均會造成心肌梗塞「急性發
    作」等情，亦據鑑定人許倬憲於原審中證述在卷（見原審卷
    二第225至227頁），再參諸前開法醫研究所之鑑定意見中稱
    ：「依據法醫經驗法則及學理，死者在受到威脅傷害身體、
    攻擊行為、肢體衝突及毆打的外傷，由於自主神經、荷爾蒙
    、中樞神經等受這些外在原因作用影響而造成心跳加快收縮
    異常、血管收縮，由於心肌缺氧，導致在短時間內心肌梗塞
    急性發作」（見原審卷二第16頁），可知急性心肌梗塞是因
    為人體若遭受「外力攻擊」或「情緒波動」，導致心跳加快
    收縮異常，衍生心肌缺氧之冠狀動脈疾病。本件被告有傷害
    被害人之外力，該傷害行為不僅客觀上屬於「外力攻擊」，
    也必然會對於人體產生情緒波動，造成心跳負擔增加，符合
    急性心肌梗塞之成因，是鑑定意見所稱急性心肌梗塞之外力
    與情緒波動2種成因，皆為被告所實施之傷害行為所包含，
    並無其他原因介入。而被害人急性心肌梗塞導致「呼吸衰竭
    併氣切手術後伴隨呼吸器依賴」、「缺氧性腦病變」等症狀
    ，依目前醫學技術，無恢復可能，其上開「呼吸衰竭併氣切
    手術後伴隨呼吸器依賴」、「缺氧性腦病變」之症狀，已嚴
    重影響人體呼吸及腦部功能之正常運作，屬於身體、健康重
    大不治之重傷害。綜上，被告傷害行為與被害人所受重傷害
    之加重結果間，有相當因果關係，要臻明灼。
  ㈢次按加重結果犯，以行為人能預見其結果之發生為要件，所
    謂能預見乃指客觀情形而言，與主觀上有無預見之情形不同
    ，若主觀上有預見，而結果之發生又不違背其本意時，則屬
    故意範圍（最高法院47年台上字第920號判例參照）。又加
    重結果犯以行為人對於加重結果之發生在客觀上能預見而不
    預見者為要件，亦即行為人僅對基本行為所犯之輕罪有認識
    ，對加重結果無認識，惟對加重結果，在客觀情形一般人能
    預見者為要件。刑法第277條第2項後段之傷害致重傷罪，係
    對於犯傷害罪致發生重傷結果所規定之加重結果犯，依刑法
    第17條之規定，以客觀上行為人能預見其重傷結果之發生而
    主觀上不預見為要件（最高法院90年度台上字第4112號判決
    意旨參照）。本件被告腳踢被害人，並於拉扯中使被害人頭
    部撞牆，所實施之普通傷害行為，當然可能導致被害人受傷
    ，被告對此自當有所認識，竟仍決意實行，顯然有意使其發
    生，足認其主觀上有普通傷害之故意。衡諸被告與被害人並
    無深仇大恨，也未使用刀械等致命兇器，起因則為一時口角
    衍生之肢體衝突，難認被告有何重傷害之犯罪故意，被害人
    之重傷害結果，應非被告之本意。然頭部為人之生命要害部
    位，甚為脆弱，且被害人案發時將近78歲，而老年人經常罹
    患心血管疾病，若攻擊其頭部揮打，或與之互毆、拉扯，將
    會促使其原即罹患之心臟疾病身體，因突遭揮擊與心理驟然
    刺激而造成身體血管、血液急遽變化以致引發急性心肌梗塞
    ，足以造成重傷結果，此在一般情狀下均會產生相同之結果
    ，屬於一般人社會生活經驗中，客觀上所能預見之事，被告
    為智識正常之成年人，猶腳踢高齡之被害人並攻擊其頭部，
    在客觀上顯有預見重傷結果之可能性。被告主觀上雖無預見
    ，但仍應就被害人所受重傷害之加重結果，負傷害致重傷之
    罪責至明。
  ㈣至檢察官於原審中認被告同一傷害被害人之行為，除引發急
    性心肌梗塞、缺氧性腦病變，呈現依賴呼吸器而意識不清狀
    態外，後續引發被害人敗血性休克致腎衰竭合併代謝性酸中
    毒，於107年6月2日晚間9時26分許傷重不治死亡，而更正起
    訴法條，因認被告涉犯為刑法第277條第2項前段傷害致死罪
    嫌等語（見原審卷二第191至192頁），嗣檢察官於本院審理
    中猶以被告之傷害行為與被害人之死亡結果間非無因果關係
    云云而為爭執。惟按所謂相當因果關係，係指依經驗法則，
    綜合行為當時所存在之一切事實，為客觀之事後審查，認為
    在一般情形下，有此環境、有此行為之同一條件，均可發生
    同一之結果者，則該條件即為發生結果之相當條件，行為與
    結果即有相當之因果關係。反之，若在一般情形下，有此同
    一條件存在，而依客觀之審查，認為不必皆發生此結果者，
    則該條件與結果並不相當，不過為偶然之事實而已，其行為
    與結果間即無相當因果關係。本件被害人於送醫急救後，自
    106年8月19日入住亞東醫院，於106年9月5日病況及生命跡
    象穩定轉院至中英醫院，再於同年10月18日入住元復醫院。
    又法務部法醫研究所對被害人死亡原因，雖稱：依照目前資
    料，無法判斷死者之死因「泌尿道感染」與「缺氧性腦病變
    」是否具備關連性，故無法確認被害人死亡結果與「缺氧性
    腦病變」有無因果關係，有前揭鑑定書在卷可佐（見原審卷
    二第15至17頁）。惟被害人因呼吸衰竭依賴呼吸器，轉至元
    復醫院呼吸病房長期照顧，入院時生命徵象（血壓、心跳）
    穩定；被害人因長期臥床，另有攝護腺肥大問題，無法自主
    排尿，而有尿管放置，又長期尿管放置的病人會有反覆泌尿
    道感染問題，故「呼吸衰竭併氣切手術後伴隨長期呼吸器依
    賴」、「缺氧性腦病變」兩者與「泌尿道結石」、「泌尿道
    感染」無直接相關性；「呼吸衰竭長期呼吸器依賴」及「缺
    氧性腦病變」的病人都是長期臥床，身上必須放置多種管路
    ，有更高的機會併發各種感染，且醫療院所因為使用抗生素
    ，所以有各種抗藥性菌種，造成感染的死亡率更高，疾病是
    一個連續性的過程，故被害人的「呼吸衰竭」、「缺氧性腦
    病變」雖不是直接死因，但也有間接關係等情，有元復醫院
    馮柏綜醫師108年5月23日回覆病情說明書在卷可參（見原審
    卷二第187頁）。證人馮柏綜醫師於本院審理時亦證稱：被
    害人一開始是在亞東醫院，後來到板橋中英醫院，因有呼吸
    器依賴，最後才到元復醫院，又呼吸器依賴的病人，尤其是
    臥床病人，身上的管路（鼻胃管、尿管、氣切呼吸管）會增
    加，管路增加，會增加感染率，死亡率相對會增加，本件被
    害人因泌尿道結石、攝護腺肥大，所以要長期插導尿管，導
    致泌尿道感染，因年老免疫力不佳，最後使用抗生素無法治
    療、休克、多重器官衰竭，直接死因是泌尿道感染，導致敗
    血性休克等語（見本院卷第145至147頁），可見被害人案發
    後雖有前揭重傷結果，然於106年10月18日入住元復醫院時
    ，生命跡象穩定，且元復醫院馮柏綜醫師亦排除上開重傷結
    果與「泌尿道結石」、「泌尿道感染」間有何直接相關性，
    而表明被害人是因長期臥床及另有攝護腺肥大問題，無法自
    主排尿，而放置尿管，導致有反覆泌尿道感染問題。對此，
    鑑定人許倬憲於原審中也證稱：病人意識不清長期臥床，若
    尿液排不出來，就要插導尿管，插導尿管會增加泌尿道感染
    機率，被害人本身有攝護腺肥大，會導致排尿更加困難，尿
    液儲留在身體裡面越久沒有排除的話，越容易造成病菌的感
    染，又泌尿道結石本身也是一個容易滋生病菌的原因，也會
    導致泌尿道感染等語（見原審卷二第223至224頁），可知長
    期臥床不等於「需要放置導尿管」，而是無法自主排尿之狀
    況，才需要放置導尿管，被害人本身攝護腺肥大就會造成排
    尿困難，基於此排尿困難放置導尿管以及「泌尿道結石」的
    問題，均容易引發泌尿道感染，意即被害人「攝護腺肥大」
    與「泌尿道結石」的狀況，即為已知較有可能引起泌尿道感
    染之原因。本件被害人於107年6月2日病逝於元復醫院時，
    家屬並未報警，檢察官無從率同法醫師即時解剖確認死因，
    而是由元復醫院醫師按行政程序依法開立死亡證明書，有元
    復醫院死亡證明書可佐（見原審卷一第115頁），並為鑑定
    人許倬憲於原審中證述在卷（見原審卷二第226頁），故已
    無法從被害人遺體解剖結果上，確認其泌尿道所感染之細菌
    由來及「泌尿道結石」之成因。至於元復醫院馮柏綜醫師回
    覆意見中稱被害人重傷結果與死亡有間接關係，理由是泛稱
    各醫療院所因使用抗生素，所以醫院內存在有各種抗藥性菌
    種之「環境」，感染的死亡率更高，然該「環境」之設定背
    景事實、條件不明，則意見中所指「間接關係」，憑藉之依
    據為何，即不甚明確，也無具體基礎事實可以檢視，故不足
    為不利被告之認定。綜合客觀所有已知事證，依經驗法則為
    事後審查，實難認定類似於本案無法自主呼吸之「長期臥床
    」病患，均會需要放置導尿管，而發生同一之「泌尿道結石
    」，再引發「泌尿道感染」結果，故依「罪證有疑利歸被告
    」法則，因該泌尿道感染有可能是單獨因被害人自身攝護腺
    肥大需放置導尿管所導致感染或來自成因不明之「泌尿道結
    石」所引起，尚未能確認起因於被告之傷害行為，自不足以
    認定被告之傷害行為與被害人死亡結果間確有相當因果關係
    ，故難認被告即有傷害致死犯行，應予敘明。
　㈤綜上所述，此部分罪證明確，被告上開犯行洵堪認定，應依
    法論科。
二、論罪：　　
  ㈠被告行為後，刑法第277條雖於108年5月29日修正公布，並自
    同年月31日起施行，然僅修正第1項，本案應適用之同條第2
    項規定並未修正，故無新舊法比較之問題。
  ㈡核被告所為，係犯刑法第277條第2項後段之傷害致重傷罪。
    偵查檢察官原係起訴被告涉犯普通傷害罪嫌，公訴檢察官則
    於108年5月22日原審審理時更正犯罪事實為被告涉犯傷害致
    死，並更正起訴法條為刑法第277條第2項前段之傷害致死罪
    嫌（見原審卷二第191至192頁）。然本件被告傷害被害人，
    導致被害人受有重傷之加重結果，業經本院認定如前。至公
    訴意旨所認為之死亡加重結果，因無明確證據足以證明與被
    告傷害行為有相當因果關係，尚屬不能證明，依罪疑唯輕法
    則，應為有利於被告之認定，亦經本院詳述於前，依檢察一
    體，因檢察官已變更被告所犯法條為刑法第277條第2項前段
    之傷害致死罪嫌，本院則認為僅成立同條項後段之傷害致重
    傷罪，又因傷害致死與致重傷為同一條項之前、後段罪名，
    不生變更起訴法條問題，併予說明。
三、刑之加重：
    被告前因公共危險案件，經臺灣新北地方法院以102年度審
    交易字第617號判決判處有期徒刑8月確定，於103年12月15
    日執行完畢，有本院被告前案紀錄表附卷可佐（見本院卷第
    55至64頁）。被告於受有期徒刑執行完畢後，5年以內故意
    再犯本件有期徒刑以上之各罪，依刑法第47條第1項規定，
    均為累犯，本案並無司法院釋字第775號解釋所指個案應量
    處最低法定刑，卻無法適用刑法第59條在內減輕規定之情形
    ，本院認被告因酒後駕車之公共危險前案執行完畢後，仍再
    因酒後犯本案暴力型犯罪，可見刑罰反應能力薄弱，有依累
    犯規定加重其刑之必要，爰依刑法第47條第1項規定加重其
    刑。辯護人僅以本案之罪質與公共危險不同，認不應適用累
    犯規定加重其刑云云，並無可採。
四、撤銷改判之理由：
  ㈠原審認被告前揭犯行，罪證明確，予以論罪科刑，固非無見
    。然按刑事審判旨在實現刑罰權之分配正義，故法院對於有
    罪之被告科刑，應符合罪刑相當之原則，使罰當其罪，此所
    以刑法第57條明定科刑時應審酌一切情狀，尤應注意該條所
    列10款事項以為科刑輕重之標準（最高法院106年度台上字
    第3347號判決意旨參照）。被告於警詢、偵查及原審中固不
    否認部分事發經過，惟矢口否認有傷害致人重傷犯行，但其
    於本院審理時業已坦承並陳述認罪，其犯後態度即非毫無悔
    悟之情，應適度表現在刑度之減幅，原判決未及審酌被告犯
    後坦承犯行之犯後態度，並以被告迄未曾提出合理之和解方
    案或試圖彌補被害人及其家屬，難認犯後態度良好等情而為
    量刑，稍欠妥適。檢察官上訴意旨略以：原審雖認定被告之
    傷害行為與被害人引發缺氧性腦病變有相當因果關係，但認
    被害人後續引發泌尿道感染係因自身攝護腺肥大問題，與被
    告之毆打行為無因果關係，惟依元復醫院108元復醫字第000
    0000之1號函所示，被害人入住元復醫院時需依賴呼吸器，
    且「呼吸衰竭長期呼吸器依賴」、「缺氧性腦病變」的病人
    需長期臥床，身上必須放置多種管路，比正常人有更高機會
    感染，且醫療院所因抗生素使用有各種抗藥性菌種產生，所
    以感染的死亡率更高，被害人死亡與「呼吸衰竭長期呼吸器
    依賴」、「缺氧性腦病變」即有間接關係，可認被告之傷害
    行為與被害人死亡間非無因果關係云云，固無理由，業經本
    院剖析論駁於前（見理由欄參一㈣），惟被告上訴請求審酌
    此部分事出偶發性衝突，惡性尚非重大不赦，且已認罪，請
    從輕量刑等語，為有理由。原判決此部分既有上開可議之處
    ，即屬無可維持，自應由本院將原判決此部分撤銷改判。
  ㈡爰審酌被告僅因細故爭執，竟出手毆打將近78歲之被害人，
    並造成被害人頭部撞牆，被害人因遭毆擊而促使急性心肌梗
    塞，引發心因性休克心臟停止，以致腦部缺氧，導致嚴重缺
    氧性腦病變、呼吸衰竭併氣切手術後伴隨呼吸器依賴，最後
    呈現完全臥床而無恢復可能之重傷害程度，造成被害人及其
    家屬難以彌補之損害與痛苦，兼衡被告犯後僅承認部分事發
    經過，迄本院審理時終能坦承有傷害致人重傷犯行，但迄今
    猶未能與被害人家屬達成和解並給付賠償以獲取諒解之犯後
    態度，又參考被告之素行、高職畢業、未婚，因腳傷已無業
    2年，靠收房租每月約新臺幣1萬1,000元生活並撫養父親等
    一切情狀，量處如主文第2項所示之刑，以示懲儆。
據上論斷，應依刑事訴訟法第369條第1項前段、第364條、第299
條第1項前段，刑法第277條第2項後段、第47條第1項，判決如主
文。
本案經檢察官張建偉提起公訴，檢察官陳怡廷提起上訴，檢察官
陳正芬到庭執行職務。
中　　華　　民　　國　　109 　年　　6 　　月　　16　　日
                  刑事第三庭    審判長法　官  張惠立
                                      法　官  廖怡貞
                                      法　官  張江澤
以上正本證明與原本無異。
如不服本判決，應於收受送達後20日內向本院提出上訴書狀，其
未敘述上訴之理由者並得於提起上訴後20日內向本院補提理由書
（均須按他造當事人之人數附繕本）「切勿逕送上級法院」。
                                      書記官  林明慧
中　　華　　民　　國　　109 　年　　6 　　月　　17　　日
附錄：本案論罪科刑法條全文　　　　　　　　　　　　　　　
中華民國刑法第277條
傷害人之身體或健康者，處5年以下有期徒刑、拘役或50萬元以
下罰金。
犯前項之罪，因而致人於死者，處無期徒刑或7年以上有期徒刑
；致重傷者，處3年以上10年以下有期徒刑。